ACORDAO-COMPLETO-2354137

ACÓRDÃO DE RELAÇÃO

ACÓRDÃO DE RELAÇÃO 12420/2019 ATA 39/2019 - PRIMEIRA CÂMARA

Acórdão 12420/2019-TCU-Primeira Câmara
Os Ministros do Tribunal de Contas da União, reunidos em sessão da Primeira Câmara, ACORDAM, por unanimidade, com fundamento nos arts. 1º, inciso V, e 39, inciso II, da Lei 8.443/1992, c/c o art. 143, inciso II, do Regimento Interno, em considerar legais para fins de registro os atos de concessão de interesse das sras. Abigail Matos Moreira, Célia Cristina Xavier Corrêa da Silva, Doralice Moreira Rocha, Mônica de Andrade Xavier Feijão, Naíla Cavalcanti Curi, Schirley Abreu da Fonseca e Tania Suzete Moreira Alcantara, de acordo com os pareceres emitidos nos autos, bem como em fazer as determinações adiante especificadas:
1. Processo TC-Processo 008.678/2019-7 (PENSÃO MILITAR) 
	1.1. Interessadas: Abigail Matos Moreira (XXX.975.601-XX) ; Célia Cristina Xavier Corrêa da Silva (XXX.886.027-XX) ; Dalva Blans Libório (XXX.809.871-XX) ; Denise Alves de Brito Magalhães Araújo (XXX.607.577-XX) ; Doralice Moreira Rocha (XXX.619.061-XX) ; Maria Aparecida Carreti Leite (XXX.724.938-XX) ; Maria Aparecida da Silva Rodrigues (XXX.655.201-XX) ; Maria de Lourdes Alves Freitas (XXX.147.371-XX) ; Márcia da Silva Rodrigues (XXX.120.841-XX) ; Mônica de Andrade Xavier Feijão (XXX.802.011-XX) ; Naíla Cavalcanti Curi (XXX.496.841-XX) ; Schirley Abreu da Fonseca (XXX.715.451-XX) ; Tania Suzete Moreira Alcantara (XXX.940.447-XX) 
	1.2. Órgão: Décima Primeira Região Militar – Comando do Exército
	1.3. Relator: Ministro Benjamin Zymler
	1.4. Representante do Ministério Público: Procurador Sergio Ricardo Costa Caribé
	1.5. Unidade Técnica: Secretaria de Fiscalização de Pessoal (SEFIP) .
	1.6. Representação legal: não há.
1.7. Determinações/Recomendações/Orientações:
	1.7.1. Determinar à Sefip que, previamente à apreciação conclusiva dos atos de interesse das sras. Maria Aparecida Carreti Leite, Denise Alves de Brito Magalhães Araújo, Dalva Blans Libório, Maria de Lourdes Alves Freitas, Maria Aparecida da Silva Rodrigues e Márcia da Silva Rodrigues, adote as seguintes providências:
	1.7.1.1. verifique a regularidade do benefício concedido à sra. Dalva Blans Libório, calculado sobre o posto de Capitão, haja vista que, segundo informam os autos, o instituidor, sr. Gervásio Carvalho Libório, ocupante na ativa do posto de Subtenente, foi reformado, em 1981, com base no soldo do grau hierárquico imediato (art. 50, § 1º, “b”, da Lei 6.880/1980) , por contar mais de 30 anos de serviço, mas, posteriormente, em 2001, teve seus proventos novamente elevados com base na disciplina do art. 110, § 1º, do Estatuto, circunstância não admitida pela jurisprudência do Superior Tribunal de Justiça e tampouco a atual jurisprudência desta Corte de Contas, bem como agravada pelo fato de o militar – entre a reforma inicial e a alteração – ter ocupado cargo civil na administração federal, onde veio a se aposentar proporcionalmente, por idade, em 1992, logrando mais tarde a integralização do benefício também por invalidez permanente (art. 190 da Lei 8.112/1990) ;
	1.7.1.1.1. na hipótese de identificada falha que possa ensejar a negativa de registro do título pensional militar, inclusive se decorrente de erro anterior identificado no ato de reforma e/ou alteração, promova a prévia oitiva da interessada a respeito;
	1.7.1.1.2. proceda à imediata autuação e subsequente instrução manual do ato de pensão civil SISAC-10702571-05-2012-000030-3, instituído pelo sr. Gervásio Carvalho Libório e disponibilizado ao Tribunal em 2015;
	1.7.1.2. verifique a regularidade do benefício concedido à sra. Maria de Lourdes Alves Freitas, calculado sobre o posto de Segundo Tenente, haja vista que, segundo informam os autos, o instituidor, sr. Juarez de Freitas Dias, ocupante na ativa do posto de Segundo Sargento, foi reformado, em 1988, com base no soldo de Primeiro Sargento, por contar mais de 30 anos de serviço, mas, posteriormente, em 2007, teve seus proventos novamente elevados com base na disciplina do art. 110, § 1º, do Estatuto, circunstância não admitida pela jurisprudência do Superior Tribunal de Justiça e tampouco a atual jurisprudência desta Corte de Contas, bem como agravada pelo fato de o militar – entre a reforma inicial e a alteração – ter ocupado cargo civil na administração federal, onde veio a se aposentar proporcionalmente, por idade, em 1997, logrando mais tarde a integralização do benefício também por invalidez permanente (art. 190 da Lei 8.112/1990) ;
	1.7.1.2.1. na hipótese de identificada falha que possa ensejar a negativa de registro do título pensional militar, inclusive se decorrente de erro anterior identificado no ato de reforma e/ou alteração, promova a prévia oitiva da interessada a respeito;
	1.7.1.2.2. proceda à imediata autuação e subsequente instrução manual do ato de pensão civil SISAC-10702571-05-2012-000064-8, instituído pelo sr. Juarez de Freitas Dias e disponibilizado ao Tribunal em 2015;
	1.7.1.3. verifique a regularidade do benefício concedido à sra. Maria Aparecida Carreti Leite, calculado sobre o posto de Coronel, haja vista que, de acordo com o respectivo ato de reforma registrado pelo Tribunal (TC-Processo 009.880/2007-3) , o instituidor, sr. Lauro Gomes Ferreira Leite, foi reformado com proventos calculados sobre o posto de Tenente Coronel;
	1.7.1.3.1. na hipótese de identificada falha que possa ensejar a negativa de registro do título pensional, inclusive se decorrente de erro anterior identificado no ato de reforma e/ou eventual alteração, promova a prévia oitiva da interessada a respeito;
	1.7.1.4. verifique a regularidade do benefício concedido à sra. Denise Alves de Brito Magalhães Araújo, calculado sobre o posto de Coronel, haja vista que, segundo informam os autos, o instituidor, sr. Rubens Americano Alves de Brito, ocupante na ativa do posto de Tenente Coronel, foi reformado com base no soldo do grau hierárquico imediato, em 1976, por supostamente se encontrar “impossibilitado total e permanentemente para qualquer trabalho” (art. 114, § 1º, da Lei 5.774/1971) , circunstância que, em princípio, apresenta-se incongruente com o fato de o militar, a partir de 1985, ter trabalhado como servidor civil efetivo em diversos órgãos da administração federal, onde inclusive veio a lograr nova inativação, também por invalidez, em 1995;
	1.7.1.4.1. na hipótese de identificada falha que possa ensejar a negativa de registro do título pensional, inclusive se decorrente de erro anterior identificado no ato de reforma e/ou eventual alteração, promova a prévia oitiva da interessada a respeito;
	1.7.1.5. verifique a regularidade do benefício concedido às sras. Maria Aparecida da Silva Rodrigues e Márcia da Silva Rodrigues, calculado sobre o posto de Tenente Coronel, haja vista que, segundo informam os autos, o instituidor, sr. Sebastião Azevedo Rodrigues, ocupante na ativa do posto de Primeiro Tenente, foi reformado, em 1987, com base no soldo de Capitão, por contar mais de 30 anos de serviço, mas, posteriormente, em 1997, teve seus proventos novamente elevados com base na disciplina do art. 110, § 1º, do Estatuto, circunstância não admitida pela jurisprudência do Superior Tribunal de Justiça e tampouco a atual jurisprudência desta Corte de Contas, bem como agravada pelo fato de o militar – entre a reforma inicial e a alteração – ter ocupado cargo civil na administração federal, onde veio a se aposentar com proventos integrais, em 1994, também por invalidez permanente;
	1.7.1.5.1. na hipótese de identificada falha que possa ensejar a negativa de registro do título pensional militar, inclusive se decorrente de erro anterior identificado no ato de reforma e/ou alteração, promova a prévia oitiva das interessadas a respeito.

Primeira Câmara

Décima Primeira Região Militar - Comando do Exército

Abigail Matos Moreira (XXX.975.601-XX); Célia Cristina Xavier Corrêa da Silva (XXX.886.027-XX); Dalva Blans Libório (XXX.809.871-XX); Denise Alves de Brito Magalhães Araújo (XXX.607.577-XX); Doralice Moreira Rocha (XXX.619.061-XX); Maria Aparecida Carreti Leite (XXX.724.938-XX); Maria Aparecida da Silva Rodrigues (XXX.655.201-XX); Maria de Lourdes Alves Freitas (XXX.147.371-XX); Márcia da Silva Rodrigues (XXX.120.841-XX); Mônica de Andrade Xavier Feijão (XXX.802.011-XX); Naíla Cavalcanti Curi (XXX.496.841-XX); Schirley Abreu da Fonseca (XXX.715.451-XX); Tania Suzete Moreira Alcantara (XXX.940.447-XX)

BENJAMIN ZYMLER

não há.

Procurador Sergio Ricardo Costa Caribé

PENSÃO MILITAR (PMIL)

Secretaria de Fiscalização de Pessoal (SEFIP).